【裁判字號】    95,裁,344
【裁判日期】    950223
【裁判案由】    國家賠償
【裁判全文】
最  高  行  政  法  院  裁  定
                                     95年度裁字第00344號
抗  告  人  乙○○
訴訟代理人  甲○○
上列抗告人因與相對人經濟部水利署第六河川局間國家賠償事件
，抗告人不服中華民國94年7月29日高雄高等行政法院94年度再
字第7號裁定，提起抗告。本院裁定如下︰
    主  文
抗告駁回。
抗告訴訟費用由抗告人負擔。
    理  由
一、按「裁定已經確定，而有第273條之情形者，得準用本編之
    規定，聲請再審。」「有左列各款情形之一者，得以再審之
    訴對於確定終局判決聲明不服。但當事人已依上訴主張其事
    由或知其事由而不為主張者，不在此限：．．．十三、當事
    人發見未經斟酌之證物或得使用該證物者。但以如經斟酌可
    受較有利益之裁判者為限。」「再審之訴，應以訴狀表明左
    列各款事項，並添具確定終局判決繕本，提出於管轄行政法
    院為之︰一、當事人。二、聲明不服之判決及提起再審之訴
    之陳述。三、應於如何程度廢棄原判決及就本案如何判決之
    聲明。四、再審理由及關於再審理由並遵守不變期間之證據
    。」行政訴訟法第283條、第273條第1項第13款及第277條第
    1項分別定有明文。故對於行政法院裁定聲請再審，依行政
    訴訟法第283條準用同法第277條第1項第4款之規定，必須表
    明「再審理由及關於再審理由並遵守不變期間之證據。」所
    謂表明再審理由，必須指明其所聲請再審之裁定，有如何合
    於行政訴訟法第273條所定再審事由之具體情事始為相當，
    倘僅泛言有何條款之再審事由，而無具體情事，即難謂已表
    明再審事由，其再審之聲請，即屬不合法。又按「再審之訴
    應於30日之不變期間內提起。」「前項期間自判決確定時起
    算。但再審之理由知悉在後者，自知悉時起算。」則分別為
    行政訴訟法第276條第1項、第2項所明定。再者，行政訴訟
    法第273條第1項第13款雖規定當事人發見未經斟酌之證物或
    得使用該證物者得為再審事由，惟若其係依行政訴訟法第
    283條對訴訟行為合法與否之確定裁定聲請再審，其所提發
    見未經斟酌或得使用之證物，卻係屬實體上應否斟酌之問題
    ，非在程序上審查訴訟行為是否合法所應注意者，自不能憑
    以為訴訟行為是否合法之認定，自即無有如經斟酌可受較有
    利益之裁定情形，則依行政訴訟法第283條規定聲請再審者
    ，應準用行政訴訟法第273條第1項第13款但書規定，應認其
    聲請再審無理由。
二、抗告意旨略謂：抗告人之子林志哲於民國90年10月31日上午
    7時25分許騎乘機車行經曾文溪堤防時，機車之底盤部位撞
    擊該高凸路面，手把失控倒地滑行，再擦撞堤防下與柏油路
    面間之條狀水泥，再撞擊71區156戶號51分號之電線桿底部
    ，致林志哲氣血胸雙肋撞挫傷併骨折致死。抗告人乃依國家
    賠償法第3條第1項規定向相對人聲請國家賠償，經相對人拒
    絕賠償後，抗告人循序提起行政訴訟，亦經行政法院裁定駁
    回，確定在案。抗告人以確定裁定有行政訴訟法第273條第1
    項第12款及第13款事由聲請再審。原審法院不察，予以裁定
    駁回，於法有違。抗告人發見未經斟酌之證物，如經斟酌可
    受較有利之裁判，抗告人自得聲請再審，其法律依據為國家
    賠償法第3條、第9條及第10條；行政訴訟法第2條、第4條、
    第5條、第7條、第8條、第198條至第201條、第273條、第27
    5條、第276條及第283條與行政程序法第6條等規定。抗告人
    於接獲原審94年度再字第7號裁定，已於合法期間內提起本
    件抗告，合併請求損害賠償訴訟、一般給付訴訟及課以義務
    訴訟，較民事訴訟程序方便。相對人拒絕賠償，有違平等原
    則、恣意禁止原則等語，資以論據。
三、經查，原審係以：抗告人不服原審法院92年度訴字第722號
    裁定，向最高行政法院提起抗告，業經最高行政法院於93年
    12月9日以93年度裁字第1555號裁定駁回抗告人之抗告，該
    裁定並於93年12月21日送達抗告人，有送達證書附於最高行
    政法院卷可稽。從而，上開裁定已於93年12月21日確定，抗
    告人聲請再審之期間，應自93年12月22日起算，因抗告人住
    居臺南縣，扣除在途期間6日，迄至94年1月26日（星期三）
    已屆滿，惟抗告人遲至94年3月21日始聲請再審，亦有本院
    加蓋於訴狀上收文戳記所載日期可考；又抗告人僅泛言其知
    悉再審理由在後，但未表明其遵守不變期間之證據，則抗告
    人本件再審之聲請，顯已逾越上開法定不變期間，自非合法
    。又抗告人為本件再審之聲請，不外提出警方製作之事故現
    場草圖、90年11月6日之聯合報影本及90年11月20日之翻修
    路面照片，主張原確定裁定有行政訴訟法第273條第1項第13
    款當事人發現未經斟酌之證物之再審事由。惟查，原確定裁
    定係以抗告人國家賠償之請求應循民事訴訟途逕解決，其提
    起行政訴訟並非合法為由，程序上駁回抗告人之訴，並未就
    該案實體為審究，而抗告人為上述再審之聲請，所主張者均
    屬實體裁判應否斟酌之問題，實與本件聲請所請求廢棄原裁
    定為關於抗告人起訴不合法之認定無關。揆諸首揭說明，自
    無從憑以認定原裁定是否合法，更無從因加以斟酌而可受較
    有利益之裁定，故抗告人依上開條款為再審之聲請，即難謂
    為適法。又抗告人提出最高法院71年度台抗字第207號裁判
    意旨，主張當事人依國家賠償法第12條規定提起損害賠償之
    訴時，始有民事訴訟法之適用，然抗告人係依國家賠償法第
    10條第1項規定為請求，並非提起損害賠償之訴，自無民事
    訴訟法之適用，而認本件具有行政訴訟法第273條第1項第12
    款之再審事由云云。惟按行政訴訟法第273條第1項第12款所
    謂「當事人發見就同一訴訟標的在前已有確定判決或和解或
    得使用該判決或和解者」係指就同一法律關係前已經判決確
    定或和解者，如當事人就同一法律關係更行起訴，本應以裁
    定駁回之，惟如更行判決，且在判決確定後始知其情事，自
    得對後確定之判決提起再審之訴，以資救濟而言。查最高法
    院71年度台抗字第207號裁判意旨乃關於人民以法院為賠償
    義務機關而向法院請求國家賠償，既非向法院提起損害賠償
    之訴，尚無民事訴訟法之適用，原法院如認其非賠償義務機
    關，應依國家賠償法規定以書面敘明理由拒絕之，並通知有
    關機關，而不能以審判機關之立場，以裁定行之。核其內容
    ，係有關人民以法院為賠償義務機關向其請求國家賠償時，
    法院應如何正確適用程序所為裁判，其與本件確定裁定之間
    並無同一訴訟標的之前後案關係，要與行政訴訟法第273條
    第1項第12款之規定無涉，抗告人援引為本件原確定裁定之
    前案裁判，據以聲請再審，自非合法。從而，抗告人本件再
    審之聲請，均非合法為由，裁定駁回抗告人再審之聲請，揆
    諸首揭說明，核無違誤。抗告意旨仍執前詞，指摘原審裁定
    違法；惟其不足採之理由，業經原審一一指駁如上開說明。
    抗告意旨無非抗告人主觀法律見解，屬法律見解之歧異，不
    足以認定原審裁定違法。又本件抗告無理由，已如前述，抗
    告人之實體主張，自毋庸一一論述，併此說明。綜上所述，
    本件抗告為無理由，應予駁回。
據上論結，本件抗告為無理由，爰依行政訴訟法第104條、民事
訴訟法第95條、第78條，裁定如主文。
中    華    民    國    95    年    2     月    23    日
                  第二庭審判長法  官  廖  政  雄
                              法  官  林  清  祥
                              法  官  鍾  耀  光
                              法  官  姜  仁  脩
                              法  官  胡  國  棟
以  上  正  本  證  明  與  原  本  無  異
中    華    民    國    95    年    2     月    24    日
                              書記官  莊  俊  亨


司法院資訊處製作；財團法人民間司法改革基金會備份。
